【裁判字號】    89,易緝,1
【裁判日期】    890814
【裁判案由】    詐欺
【裁判全文】
臺灣板橋地方法院刑事判決                            八十九年度易緝字第一號
    公  訴  人  臺灣板橋地方法院檢察署檢察官
    被      告  甲○○
右列被告因詐欺案件，經檢察官提起公訴（八十六年度偵字第一二一二○號），本院
判決如左：
    主      文
甲○○無罪。
    理      由
一、公訴意旨略以：被告甲○○明知無資力，竟基於意圖為自己不法所有之概括犯意
    ，於民國八十四年六月一日，在臺北縣三重市○○街一四八巷四弄九號，虛以承
    格軸承股份有限公司名義，向乙○○詐訂糾直輪材料一批，貨款新臺幣（下同）
    二十一萬元，並指定送往臺北縣新莊市益穩鐵工廠有限公司由甲○○收受，又明
    知其於萬通商業銀行新莊分行申請設立之支票帳戶，業於八十四年十月二十七日
    經公告為拒絕往來戶，仍於八十四年十月底，以進貨需款週轉為由，向乙○○借
    款五十六萬五千元，且簽發以萬通商業銀行新莊分行為付款人、面額各二十六萬
    及三十萬五千元、發票日分別為八十四年十二月二十八日、八十五年一月十日之
    支票二紙交乙○○收執，以此訛詐手段取信於乙○○，致乙○○陷於錯誤而將該
    筆款項交付，嗣上開支票屆期不獲兌現，始知受騙，因認被告甲○○涉有刑法第
    三百三十九條第一項之詐欺取財罪嫌云云。
二、按犯罪事實應依證據認定之，無證據不得推定其犯罪事實，又不能證明被告犯罪
    或其行為不罰者，應諭知無罪之判決，刑事訴訟法第一百五十四條、第三百零一
    條第一項分別定有明文。次按刑事訴訟上用以證明事實之證據，須於通常一般人
    均不至於有所懷疑，堪予確信其已臻真實者，始得據以為有罪之認定，倘其證明
    尚未達到此一程度，而有合理性之懷疑存在，致使無從為有罪之確信時，即應為
    無罪之判決，此有最高法院七十六年臺上字第四九八六號判例意旨可資參照。末
    按刑法上詐欺罪之成立，要以加害者有不法取得財物之意思而實施詐欺行為，被
    害者因此行為，致表意有所錯誤而為財產上處分，受有損害，且加害者所用行為
    ，堪認為詐術者，始足當之，亦據最高法院十九年上字第一六九九號、四十六年
    臺上字第二六○號等判例闡釋甚明，從而交付財物者若無損害，或所受損害，非
    由欺罔行為陷於錯誤所致，均不得遽以詐欺罪相繩。
三、訊據被告甲○○堅決否認有何詐欺犯行，辯稱：伊原為承格軸承股份有限公司業
    務經理，離開上開公司後自行創業，與告訴人乙○○有生意往來關係前後達數年
    之久，其間乙○○亦曾為伊週轉資金，嗣因與大陸地區貿易，未如期收得貨款，
    週轉不靈，方發生跳票等情事，又因地下錢莊逼債甚急，伊避走中南部，未及時
    與告訴人乙○○結清債務，致遭其誤會，公訴人指稱伊訛詐之貨款及借款數額，
    實為多筆交易結餘未償之金額，伊係以自己名義向告訴人訂貨及借款，始終無詐
    害告訴人乙○○之犯意及行為等語。
四、經查：告訴人乙○○於本院訊問時坦言：「在那時（八十四年）五、六年（前）
    就有往來，以前是我向他買貨，現在這是第一次他向我買貨，我幫他買料加工後
    送到他客戶那裡（新莊益穩鐵工廠），甲○○及客戶都有在那邊收這批貨。」（
    見本院八十九年一月十八日訊問筆錄），復於八十九年七月五日具狀陳稱被告已
    與其達成和解，付清欠款，其與被告間誤會冰釋等語，核與被告所辯無何扞格，
    反與告訴人於偵查中截然否認八十四年前與被告間有何交易往來（見偵查卷第十
    八頁）及遭詐害情節顯有齟齬，又被告於八十四年六月一日向告訴人訂貨之貨款
    金額為三十一萬元，被告訂貨時已給付其中十萬元，亦據告訴人於本院訊問時陳
    明（見本院八十六年九月八日訊問筆錄），自難遽以告訴人於偵查中非無瑕疵可
    指之陳述，資為不利於被告事實認定之論據，另證人林國鎮於偵查中證陳承格軸
    承股份有限公司未於八十四年六月一日向告訴人訂購糾直輪，被告曾擔任該公司
    業務人員等語，與被告所辯亦無不符，至被告於八十四年六月一日簽訂之報價單
    ，雖係取用承格軸承股份有限公司印就之定式單據，然被告係以自己名義簽具其
    上，參以告訴人前開於本院中之陳述，自難僅執上開報價單證明被告假借承格軸
    承股份有限公司向告訴人購買材料，反徵被告應係已自己名義向告訴人訂貨，抑
    且被告茍有何不法所有意圖而施詐騙取告訴人財物，何需待往來交易達五、六年
    後為之，且訂購三十一萬貨品尚支付十萬元貨款﹖綜上，公訴人所舉事證，尚有
    合理性之懷疑存在，致使無從確信被告犯有詐欺取財罪行，被告所辯，應可採信
    ，揆諸首開法條規定及裁判先例意旨，本件核屬不能證明被告犯罪，即應為無罪
    之諭知，以昭審慎。
五、檢察官另移被告涉嫌詐欺丙○○案件（臺灣板橋地方法院檢察署八十六年度偵字
    第一七一八九號），請求併案審理，惟本案既應為無罪之諭知，即與檢察官併案
    犯嫌間無何裁判上一罪關係，非為本案起訴效力所及，本院無從審理，自應卷還
    檢察官另行偵處，附此敘明。
據上論結，應依刑事訴訟法第三百零一條，判決如主文。
本案經檢察官李慶林到庭執行職務。
中      華      民      國     八十九    年      八    月     十四     日
                                    臺灣板橋地方法院刑事第六庭
                                        法  官  蔡  新  毅
右正本證明與原本無異。
如不服本判決，應於判決送達後十日內，向本院提出上訴狀，上訴於臺灣高等法院。
                                        書記官  謝  麗  秋
中      華      民      國     八十九    年      八    月     十四     日


司法院資訊處製作；財團法人民間司法改革基金會備份。
